【裁判字號】    95,台上,4105
【裁判日期】    950727
【裁判案由】    違反毒品危害防制條例
【裁判全文】
最高法院刑事判決            九十五年度台上字第四一０五號
    上  訴  人  甲○○
                        號在.
    選任辯護人  金學坪律師
    上  訴  人  乙○○
                        42巷.
上列上訴人等因違反毒品危害防制條例案件，不服台灣高等法院
中華民國九十五年四月二十六日第二審更審判決（九十四年度重
上更(四)字第一三八號，起訴案號：台灣宜蘭地方法院檢察署九十
一年度偵字第二二七號），提起上訴，本院判決如下：
    主  文
原判決撤銷，發回台灣高等法院。
    理  由
本件原判決撤銷第一審之科刑判決，改判仍依想像競合犯從一重
論處上訴人甲○○、乙○○共同運輸第一級毒品（各處無期徒刑
，均褫奪公權終身），固非無見。
惟查：一、毒品危害防制條例第十九條第一項規定，犯該條例第
四條至第九條、第十二條、第十三條或第十四條第一項、第二項
之罪者，其供犯罪所用或因犯罪所得之財物，均沒收之，如全部
或一部不能沒收時，追徵其價額或以其財產抵償之，此係採義務
沒收主義，凡犯上開之罪，其供犯罪所用或因犯罪所得之財物，
均沒收之，如全部或一部不能沒收時，追徵其價額或以其財產抵
償之，法院無審酌餘地。原判決認定上訴人等私運第一級毒品海
洛因及制式子彈入境，所為成立懲治走私條例第二條第一項、毒
品危害防制條例第四條第一項及槍砲彈藥刀械管制條例第十二條
第一項之罪，並依想像競合犯從一重之運輸第一級毒品罪處斷。
其事實欄記載扣押物中有「阿彬」及「阿富」所有旅行袋一只，
理由論斷則依上訴人等之供述，認定其等由「阿彬」接駁扣案毒
品、子彈當時確係用旅行袋裝著，該旅行袋後來放在漁船上，未
被扣案等情（見原判決第四、二一、二二頁），認定事實前後齟
齬，顯有欠當；且其以該旅行袋雖未扣案，係在涉案漁船上，不
能證明已經滅失，既為供包裝毒品海洛因或子彈所用而為運輸之
用，仍依毒品危害防制條例第十九條第一項之規定宣告沒收，但
未併諭知如全部或一部不能沒收時，追徵其價額或以其財產抵償
之，致將難以達成沒收執行之目的，自屬於法不合。二、特別刑
法案件，適用刑法總則之規定時，如特別刑法有規定「適用刑法
總則」或「適用刑法」之明文者，應引用特別刑法該規定；如特
別刑法僅規定「本條例未規定者，適用其他法律」或無規定者，
則應引用刑法第十一條（見本院民國六十七年四月十八日、六十
七年度第四次刑事庭庭推總會決定，並參照本院二十二年上字第
二三八五號判例意旨）。懲治走私條例為刑法之特別法，該條例
第十一條已規定「走私行為之處罰，海關緝私條例及本條例無規
定者，適用刑法及其他有關法律。」則違反懲治走私條例案件，
於適用刑法總則之規定時，自應援引該條例第十一條，無引用刑
法第十一條規定之餘地。本件原判決認上訴人等所為均成立修正
前懲治走私條例第二條第一項之私運管制物品進口罪，惟於論結
欄僅引用刑法第十一條前段，並未引用懲治走私條例第十一條，
其適用法則自亦可議。以上或為上訴意旨所指摘，或為本院得依
職權調查之事項，應認原判決仍有撤銷發回更審之原因。上訴人
等行為後，九十四年二月二日修正公布，九十五年七月一日施行
之刑法第二條第一項規定「行為後法律有變更者，適用行為時之
法律。但行為後之法律有利於行為人者，適用最有利於行為人之
法律。」，即由修正前之「從新從輕」原則，改採「從舊從輕」
原則，以符合罪刑法定主義，並不悖法律不溯及既往原則之精神
，案經發回，應併注意法律之正確適用，附予敘明。
據上論結，應依刑事訴訟法第三百九十七條、第四百零一條，判
決如主文。
中    華    民    國  九十五  年    七    月  二十七  日
                      最高法院刑事第七庭
                          審判長法官  孫  增  同
                                法官  吳  昆  仁
                                法官  趙  文  淵
                                法官  吳      燦
                                法官  林  開  任
      本件正本證明與原本無異
                                      書  記  官
中    華    民    國  九十五  年    八    月    二    日
                                                      Ｑ


司法院資訊處製作；財團法人民間司法改革基金會備份。
